臺灣雲林地方法院民事判決
111年度重訴字第73號
原      告  郭千愼  
被      告  吳哲維  
            吳英賢  
上列當事人間請求分割共有物事件，本院於民國111年10月25日
言詞辯論終結，判決如下：
    主  文
兩造共有坐落雲林縣○○鎮○○段○○○地號、面積六八四‧三九平方公
尺土地，應分割如雲林縣虎尾地政事務所民國一一一年九月三十
日土地複丈成果圖即附圖甲案所示：
㈠編號Ａ部分面積六一‧○四平方公尺、編號Ｄ部分面積二六、二九
  平方公尺土地，分歸被告吳哲維取得。
㈡編號Ｂ部分面積一一○‧八二平方公尺、編號Ｅ部分面積一八七‧七
  一平方公尺土地，分歸原告取得。
㈢編號Ｃ部分面積一五○‧四三平方公尺、編號Ｆ部分面積一四八‧一
  ○平方公尺土地，分歸被告吳英賢取得。
訴訟費用由兩造按原應有部分比例負擔。
    事實及理由
一、原告主張：坐落雲林縣○○鎮○○段000地號、面積684.39平方
    公尺土地（下稱系爭土地），為兩造所共有，兩造應有部分
    詳如土地登記謄本所示。系爭土地並無不能分割之約定，亦
    無法律限制分割之規定，因共有人間不能達成分割協議，為
    求土地之充分利用，為此請求裁判分割。又系爭土地南邊臨
    接道路，土地上有3棟磚造三層樓房。原告主張之分割方案
    即雲林縣虎尾地政事務所民國111 年9月30日土地複丈成果
    圖即附圖甲案所示分割方法，將系爭土地大致按各共有人應
    有部分比例分割，分割後兩造之建物均得以完整保存且兩造
    所分得之土地均臨接道路，使用便利，得以發揮土地之最大
    效益，請求鈞院依附圖甲案之分割方案分割等語。
二、被告吳哲維到庭表示：同意依甲案之分割方案分割，請法院
    以判決方式裁判分割等語。
　　被告吳英賢到庭表示：同意依原告甲案之分割方案分割等語
    。
三、兩造不爭執之事實：
　　系爭土地為兩造所共有，原告之應有部分為4362/10000，被
    告吳英賢之應有部分為4362/10000，被告吳哲維之應有部分
    為1276/10000。
四、得心證之理由：
    本件之爭點在於系爭土地應如何分割為適當？
  ㈠按各共有人得隨時請求分割共有物，但因物之使用目的不能
    分割或契約訂有不分割之期限，不在此限。共有物之分割，
    依共有人協議之方法行之。分割之方法，不能協議決定者，
    法院得因任何共有人之聲請，命以原物分配於各共有人，民
    法第823 條第1 項及第824 條第1 項、第2 項第1 款分別定
    有明文。原告主張系爭土地為兩造所共有，兩造應有部分比
    例詳如土地登記謄本所示，兩造就系爭土地無法以協議方式
    分割，且系爭土地並無訂定不分割之期限，而系爭土地依其
    使用目的亦非不能分割等情，業據原告提出土地登記謄本為
    證，並為被告所不爭執，堪信為真實。是原告請求分割系爭
    土地，洵屬有據，應予准許。
  ㈡按法院就共有物為裁判分割時，應考慮公平性、當事人聲明
    、應有部分比例與實際使用是否相當、共有物之客觀情狀、
    共有物之性質、共有物之價格與經濟價值、共有人利益、各
    共有人主觀因素與使用現狀、共有人之利害關係等因素（參
    照最高法院69年度台上字第3100號判決）。經查，系爭土地
    南側臨接道路，土地南側由西往東依序有被告吳英賢、原告
    、被告吳哲維所有之磚造三層樓房，其餘為空地，業經本院
    至現場勘驗明確，有勘驗筆錄及現況圖1份附卷可憑，堪信
    為真實。
　㈢本院審酌系爭土地南側臨接道路，土地上除原告及被告吳哲
    維、吳英賢之磚造三層樓房外，其餘均為空地，為兩造所不
    爭執，為兼顧多數共有人之意願、土地整體之利用價值，及
    兩造間共有價值平等均衡原則，認為系爭土地之分割方法應
    以附圖甲案所示方法分割，即㈠編號Ａ部分面積61.04平方公
    尺、編號Ｄ部分面積26.29平方公尺土地，分歸被告吳哲維取
    得。㈡編號Ｂ部分面積110.82平方公尺、編號Ｅ部分面積187.7
    1平方公尺土地，分歸原告取得。㈢編號Ｃ部分面積150.43平
    方公尺、編號Ｆ部分面積148.10平方公尺土地，分歸被告吳
    英賢取得。此一分割方案，已兼顧兩造之分割意願，各共有
    人之建物均得以完整保存，且兩造所分得土地均臨接道路，
    使用及通行均稱便利，土地利用價值於分割後不至降低。從
    而，系爭土地，應以附圖甲案所示之分割方法分割為適當。
　㈣綜上所述，原告依民法第823 條第1 項規定請求分割系爭土
    地，為有理由，爰審酌系爭土地之使用現況、對外通行道路
    、兩造分割之意願等一切情狀，認以附圖甲案所示之分割方
    法分割為適當，爰判決如主文第1項所示。
五、末按分割共有物事件本質上並無訟爭性，兩造本可互換地位
    ，由任一共有人起訴請求分割，均無不可，且兩造均因本件
    裁判分割均蒙其利，由敗訴當事人負擔訴訟費用顯失公平，
    故本院認於裁判分割共有物訴訟，於法院准予分割，原告之
    訴為有理由時，仍應由兩造依系爭土地原應有部分比例負擔
    訴訟費用較符合公平原則，附此敘明。
六、訴訟費用負擔之依據：民事訴訟法第80條之1 。
中　　華　　民　　國　　111 　年　　11　　月　　8 　　日
                  民事第二庭    法  官  冷明珍

以上正本係照原本作成。
如對本判決上訴，須於判決送達後20日內向本院提出上訴狀。如
委任律師提起上訴者，應一併繳納上訴審裁判費。
中　　華　　民　　國　　111 　年　　11　　月　　8 　　日
                                書記官　黃佑怡